【裁判字號】    97,交聲,770
【裁判日期】    970805
【裁判案由】    聲明異議
【裁判全文】
臺灣高雄地方法院交通事件裁定        97年度交聲字第770 號
原處分機關  高雄市政府交通局
異  議  人
即受處分人  甲○○
上列異議人因違反道路交通管理處罰條例案件，對於民國97年3
月28日高雄市政府交通局高市交裁字第裁32-B00000000號之裁決
處分，聲明異議，本院裁定如下：
    主  文
原處分撤銷。
甲○○不罰。
    理  由
一、原處分意旨略以：異議人即受處分人甲○○於民國97年2 月
    20日下午2 時50分許，駕駛牌照號碼XX9-691 號重型機車行
    經高雄市○○路與金鼎路交岔路口違規闖越紅燈，遭當時在
    場執行勤務員警王永同發覺攔檢，以其違反道路交通管理處
    罰條例第53條第1 項之規定，當場製單舉發，嗣經裁決異議
    人罰鍰新臺幣（下同）2,700 元，並依同條例第63條第1項
    規定記違規點數3 點等情。
二、按法院受理交通事件，準用刑事訴訟法之規定，道路交通管
    理處罰條例第89條前段定有明文，是刑事訴訟法第154 條第
    2 項「犯罪事實應依證據認定之，無證據不得認定犯罪事實
    」之規定及最高法院40年台上字第86號判例所揭示「事實之
    認定，應憑證據，如未能發現相當證據，或證據不足以證明
    ，自不能以推測或擬制之方法，為裁判基礎」之旨，於法院
    審理行為人違反道路交通管理處罰條例案件時，自有其適用
    。
三、異議人於本院調查時堅決否認有何上開違規情事，辯稱：當
    日在高雄市鼓山區公所服替代役，並未騎車經過該路口，且
    舉發單上之簽名亦非本人字跡等語。經查：
（一）警員王永同於上揭時地因執行交通違規攔檢勤務，發現上
      開機車駕駛人有違規闖紅燈之情事，經攔檢後依法製單舉
      發，並經自稱「甲○○」之人簽名收受罰單，嗣經原處分
      機關據以裁罰等情，固有違反道路交通管理事件通知單、
      上開機車車籍查詢資料、裁決書及送達證書等附卷可參。
（二）惟異議人到庭堅稱上開違規舉發時間並未在場，係在鼓山
      區公所服替代役等語，並提出鼓山區公所中華民國97年上
      半年職員簽到（退）簿及因公外出登記簿附卷為其佐證，
      其上確實載明97年2 月20日確在該區公所服役，且並無因
      公外出之情。又上開違規之牌照號碼XX9-691 號重型機車
      ，車主為吳曉菁，其於97年2 月20日曾將該機車借與同事
      蘇義文使用一情，業經證人吳曉菁於警詢時證述明確，此
      有卷內本院函請高雄市政府警察局鼓山分局查訪吳曉菁之
      警詢筆錄可按。則本件違規時間，該機車實際使用人形式
      上應為該蘇義文之人無誤。
（三）復查本件違規舉發經過，該駕駛人並未攜帶任何身分證件
      ，警員王永同係依該駕駛人自稱為「甲○○」，並陳述甲
      ○○之身分證號查核電腦戶役政資料後據以製單舉發一節
      ，業據證人王永同警員到庭證述在卷，並有高雄市政府警
      察局三民第二分局97年3 月25日之函文1 紙在卷可查。王
      永同並到庭陳稱對本件違規舉發之對象，其身形特徵已不
      復記憶，但對在庭之甲○○則表示「好像沒有見過」，有
      卷內本院調查筆錄可佐。又該自稱「甲○○」之人雖當場
      在違規舉發通知單「收受通知聯者簽章」欄簽名收受，但
      本院就該舉發通知單上「甲○○」之簽名與異議人在違規
      陳述單、聲明異議狀及本院調查筆錄上「甲○○」之簽名
      核對比較結果，無論其書寫之運筆方式、筆力輕重、筆順
      、勾勒、字體型態及神韻等項，均有顯著差異，容非出自
      同一人之筆跡。綜據上情，異議人顯有遭他人冒用資料並
      於違規舉發通知單上簽名之高度可能。是異議人辯稱並非
      上揭違規時地駕駛機車之人，確有相當憑據，應值採信。
四、綜上所述，本件依卷存各項證據及本院調查結果，尚不能證
    明異議人有於上揭時地駕駛機車違規闖越紅燈之事實。原舉
    發單位於異議人已明確提供足堪查證之不在場資料而為陳述
    時，仍未為必要之查證，不無輕忽，原處分機關不察，遽對
    異議人裁罰，顯有未洽。從而，異議人不服本件裁決，提起
    聲明異議，為有理由，本院自應撤銷原處分，改諭知異議人
    不罰，以資適法。至本件該違規舉發通知單上「收受通知者
    簽章」欄內「甲○○」之簽名疑遭冒用，涉有偽造文書罪嫌
    ，本院則依職權告發，並移送臺灣高雄地方法院檢察署檢察
    官為適法之處理，附此敘明。
五、據上論斷，應依道路交通案件處理辦法第20條前段，裁定如
    主文。
中    華    民    國    97    年    8    月    5     日
                  交通法庭    法  官  李嘉益
以上正本證明與原本無異。
如不服本裁定，應於收受送達後5 日內向本院提出抗告狀。
中    華    民    國    97    年    8     月    6     日
                              書記官  郭南宏


司法院資訊處製作；財團法人民間司法改革基金會備份。
